臺灣士林地方法院刑事判決
110年度金訴字第220號
公  訴  人  臺灣士林地方檢察署檢察官
被      告  簡瑋志



上列被告因詐欺等案件，經檢察官提起公訴（110年度偵字第174
5號、第3788號），因被告於準備程序中就被訴事實為有罪之陳
述，經告知簡式審判程序之旨，並聽取當事人之意見後，經本院
合議庭裁定由受命法官獨任進行簡式審判程序，判決如下：
    主  文
簡瑋志犯如附表「主文」欄所示之罪，各處如附表「主文」欄所
示之刑。應執行有期徒刑壹年肆月。緩刑參年，並應依附表「緩
刑所附條件」欄所示方式，向附表所示之被害人支付損害賠償。
 
    事實及理由
一、本案被告簡瑋志所犯者為刑事訴訟法第273 條之1 第1 項所
    定死刑、無期徒刑、最輕本刑為3 年以上有期徒刑以外之罪
    ，且非高等法院管轄之第一審案件，而被告就被訴事實為有
    罪之陳述，經告知簡式審判程序之旨並聽取被告及檢察官之
    意見後，本院合議庭裁定改行簡式審判程序，是本案之證據
    調查，依刑事訴訟法第273 條之2 規定，不受同法第159 條
    第1 項、第161 條之2 、第161 條之3 、第163 條之1 及第
    164 條至第170 條等規定之限制，合先敘明。
二、本件犯罪事實及證據，除均引用檢察官起訴書之記載（如附
    件）外，另更正及補充如下：
  ㈠事實部分：
    起訴書犯罪事實欄一第1 行以下所載「簡瑋志與真實姓名、
    年籍均不詳之詐欺集團成員，共同意圖為自己不法之所有，
    並基於三人以上共同詐欺取財及洗錢之犯意聯絡，」應更正
    為「簡瑋志依其社會經驗及智識程度，明知金融機構帳戶係
    個人理財之重要工具，為攸關個人財產、信用之表徵，任何
    人皆可自行前往金融機構申請，並無特別之窒礙，且近年來
    以虛設、借用或買賣人頭帳戶之方式，供詐欺者作為詐欺他
    人交付財物等不法用途時有所聞，若隨意提供金融帳戶予他
    人使用，並依指示將匯入帳戶之不明款項提領後交付他人，
    恐有掩飾或隱匿其犯罪所得去向之虞，竟仍以縱有人持以犯
    罪亦無違反其本意，與真實姓名年籍不詳等詐欺集團成年成
    員基於三人以上共同詐欺取財及洗錢之不確定故意，」。
  ㈡證據部分：補充「被告於本院民國110 年9 月6日準備程序、
    同年10月4日準備程序及審理時所為之自白」。
三、論罪科刑：
  ㈠核被告所為，係犯刑法第339 條之4 第1 項第2 款之三人以
    上共同詐欺取財罪、洗錢防制法第14條第1 項之洗錢罪。被
    告與其他不詳詐欺集團成員間，就本案犯行，互有犯意聯絡
    ，並分工合作、互相利用他人行為以達犯罪目的及行為分擔
    ，應論以共同正犯。再被告係一行為同時觸犯加重詐欺取財
    罪及一般洗錢罪，屬想像競合犯，應依刑法第55條規定，從
    較重之三人以上共同詐欺取財罪處斷。再被告上開所犯4次
    加重詐欺取財犯行，分別侵害不同被害人之財產法益，其犯
    意各別、行為互殊，應予分論併罰。
  ㈡本案告訴人吳宇鎰、邱健原、張盛寶、鄒雨珊雖稱係於網路
    上分別遭「林靜欣」、「張茹雅」、「陳可欣」、「林佳靜
    」透過網際網路行騙。惟據被告所述，其僅提供本案帳戶資
    料予對方，並經對方指示提領款項，未涉其他犯罪環節，而
    現今詐欺集團對於各成員之角色分工極細，各成員負責內容
    不同，對犯罪行為之各階段細節等，所知悉者自有所不同，
    兼之詐欺手法不一而足，各詐欺案件中所使用之犯罪工具亦
    不盡相同，並非均有利用網際網路詐欺取財之情，且依卷內
    現存事證，並無從認定被告曾與其餘詐欺集團成員有所接觸
    ，或就本案係利用網際網路實施詐術乙節有所認知或可得知
    悉，準此，尚無從逕認本案構成刑法第339 條之4 第1 項第
    3 款之加重事由，是起訴書核犯法條欄認被告之行為同時犯
    刑法第339 條之4 第1 項第3 款，容有誤會，復經公訴檢察
    官當庭表示此部分係贅載（見本院110年度金訴字第220號卷
    〈下稱本院卷〉第82頁），應予刪除，併予敘明。
　㈢又按想像競合犯之處斷刑，本質上係「刑之合併」，其所謂
    從一重處斷，乃將想像競合犯組成之評價上數罪，合併為科
    刑一罪，其所對應之刑罰，亦合併其評價上數罪之數法定刑
    ，而為一個處斷刑。易言之，想像競合犯侵害數法益者皆成
    立犯罪，論罪時必須輕、重罪併舉論述，同時宣告所犯各罪
    名，包括各罪有無加重、減免其刑之情形，亦應說明論列，
    量刑時併衡酌輕罪部分量刑事由，評價始為充足，然後依刑
    法第55條規定「從一重處斷」，非謂對於其餘各罪可置而不
    論。因此，法院決定處斷刑時，雖以其中最重罪名之法定刑
    ，做為裁量之準據，惟於裁量其輕重時，仍應將輕罪合併評
    價在內。查洗錢防制法第16條第2 項規定：犯前2 條之罪，
    在偵查或審判中自白者，減輕其刑；查被告於本院審理時坦
    承本案洗錢犯行，是就其所犯洗錢防制法部分，原應減輕其
    刑，然依照前揭罪數說明，被告就上開犯行均係從一重論處
    三人以上共同詐欺取財罪，則就被告此部分想像競合輕罪得
    減刑部分，本院於依刑法第57條量刑時，將併予審酌，附此
    敘明。
  ㈣爰以行為人之責任為基礎，並審酌被告為詐欺集團擔任提領
    及交付贓款之工作，而依照該集團之計畫而分擔部分犯行，
    利用一般民眾對於交易聯繫之信賴，作為施詐取財之手段，
    詐得贓款後，進而著手隱匿詐欺贓款，造成被害人吳宇鎰、
    邱健原、張盛寶、鄒雨珊等4人之財產損害，更嚴重影響社
    會治安、交易秩序及人我間之信任關係，所為實無足取，併
    考量被告坦認犯罪不諱，有意願賠償被害人受騙金額全額，
    惟因被害人未能到庭而無法達成和解，有本院110年度10月4
    日報到單及準備程序筆錄在卷可參（見本院卷第77頁、第82
    頁），足見被告願盡力彌補本案被害人所受損害，其確有悔
    意，復考量被告於本案犯罪擔任分工之角色、未獲有利益，
    及其於本案行為前未曾受有期徒刑宣告之犯罪紀錄，素行尚
    佳，有臺灣高等法院被告前案紀錄表可按，兼衡被告自陳為
    高職畢業之智識程度、現從事開貨車之工作、月薪約新臺幣
    3 萬餘元、未婚、無子女、無須扶養他人之家庭經濟與生活
    狀況等一切情狀，分別量處如主文所示之刑（詳附表），以
    資懲儆。
　㈤復按審酌數罪併罰之定應執行刑，係出於刑罰經濟與責罰相
    當之考量，並非予以犯罪行為人或受刑人不當之利益，為一
    種特別的量刑過程，相較於刑法第57條所定科刑時應審酌之
    事項，係對一般犯罪行為之裁量。而定應執行刑之宣告，乃
    對犯罪行為人本身及所犯各罪之總檢視，除應考量行為人所
    犯數罪反應出之人格特性，並應權衡審酌行為人之責任與整
    體刑法目的及相關刑事政策，在量刑權之法律拘束性原則下
    ，依刑法第51條第5 款規定，採限制加重原則，資為量刑自
    由裁量權之外部界限，並應受法秩序理念規範之比例原則、
    平等原則、責罰相當原則、重複評價禁止原則等自由裁量權
    之內部抽象價值要求界限之支配，以使輕重得宜，罰當其責
    ，俾符合法律授與裁量權之目的，以區別數罪併罰與單純數
    罪之不同，兼顧刑罰衡平原則。故定應執行刑時，除仍應就
    各別刑罰規範之目的、輕重罪間體系之平衡、整體犯罪非難
    評價，為綜合判斷外，尤須參酌上開實現刑罰公平性，以杜
    絕僥倖、減少犯罪之立法意旨，為妥適之裁量。本院衡酌被
    告於本案所為之犯行，相距間隔甚近，且屬為同一詐欺集團
    工作所反覆實施，侵害法益固非屬於同一人，然擔任車手提
    領、交付贓款之方式並無二致，犯罪類型同一，數罪對法益
    侵害之加重效應較低。依上說明，本於罪責相當性之要求，
    在上述內、外部性界限範圍內，就本件整體犯罪之非難評價
    、各行為彼此間之偶發性、各行為所侵害法益之專屬性或同
    一性予以綜合判斷，及斟酌被告犯罪行為之不法與罪責程度
    、對其施以矯正之必要性，乃就其前揭量處如主文所示之宣
    告刑，定其應執行之刑如主文所示。
四、被告前未曾因犯罪受有期徒刑以上刑之宣告，已如前述 ，
    素行尚稱良好，其於本院審理中坦承犯行，所為係詐欺集團
    下層之車手工作，且審理中亦表示願賠償被害人受騙金額全
    額，亦如前述，其實已積極勉力填補損害，可見被告是一時
    失慮而犯本案，倘令入監服刑，恐未收教化之效，先受與社
    會隔絕之害，本院審酌上情，可認被告經此偵審教訓，足以
    收警惕之效，信無再犯之虞，尚無逕對其施以入監執行之必
    要，因而對其所宣告之刑，以暫不執行為適當，爰依刑法第
    74條第1 項第1 款規定，宣告緩刑3 年，併依刑法第74條第
    2 項第3 款規定諭知被告應依附表「緩刑所附條件」欄所示
    方式，向附表所示之被害人吳宇鎰、邱健原、張盛寶、鄒雨
    珊支付損害賠償，此部分乃緩刑宣告附帶之條件，依刑法第
    74條第4 項規定，上開條件內容得為民事強制執行名義。倘
    被告未遵循本院諭知之上開緩刑期間所定負擔，且情節重大
    者，足認原宣告之緩刑難收其預期效果，而有執行刑罰之必
    要者，檢察官得依同法第75條之1第1 項第4 款之規定，聲
    請撤銷本件緩刑之宣告，併此指明。
五、沒收：
  ㈠按二人以上共同犯罪，其沒收或追徵應就各人所分得者為之
    。又所謂各人「所分得」，係指各人「對犯罪所得有事實上
    之處分權限」，法院應視具體個案之實際情形而為認定：倘
    若共同正犯各成員內部間，對於不法利得分配明確時，固應
    依各人實際分配所得沒收；然若共同正犯成員對不法所得並
    無處分權限，其他成員亦無事實上之共同處分權限者，自不
    予諭知沒收；至共同正犯各成員對於不法利得享有共同處分
    權限時，則應負共同沒收之責。至於上揭共同正犯各成員有
    無犯罪所得、所得數額，係關於沒收、追繳或追徵標的犯罪
    所得範圍之認定，因非屬犯罪事實有無之認定，並不適用「
    嚴格證明法則」，無須證明至毫無合理懷疑之確信程度，應
    由事實審法院綜合卷證資料，依自由證明程序釋明其合理之
    依據以認定之（最高法院104 年度台上字第3937號判決意旨
    參照）。被告固於詐欺集團中擔任車手之工作，然卷內並無
    確切證據足認被告確因本件犯行而實際獲得犯罪所得，爰不
    予宣告沒收犯罪所得。
  ㈡次按犯洗錢防制法第14條之罪，其所移轉、變更、掩飾、隱
    匿、收受、取得、持有、使用之財物或財產上利益，沒收之
    ，洗錢防制法第18條第1 項前段定有明文。關於犯罪行為人
    犯洗錢防制法第14條之罪，其所掩飾、隱匿之財物本身僅為
    洗錢之標的，難認係供洗錢所用之物，故洗錢行為之標的除
    非屬於前置犯罪之不法所得，而得於前置犯罪中予以沒收者
    外，既非本案洗錢犯罪之工具及產物，亦非洗錢犯罪所得，
    尤非違禁物，尚無從依刑法沒收規定予以宣告沒收，自應依
    上開第18條第1 項前段規定予以宣告沒收。且此規定係採義
    務沒收主義，祇要合於前述規定，法院即應為相關沒收之諭
    知，然該洗錢行為之標的是否限於行為人者始得宣告沒收，
    法無明文，是從有利於被告之認定，倘法條並未規定「不問
    屬於犯罪行為人與否均沒收」時，自仍以屬於被告所有者為
    限，始應予沒收。查：本案被告實際提款之款項，係屬洗錢
    之標的，且已轉交集團上游，業經本院認定如前，則該部分
    款項即非被告所有，亦無事實上處分權限，揆諸上開說明，
    自無從依洗錢防制法第18條第1 項前段規定宣告沒收或追徵
    ，亦一併說明。　　
據上論斷，應依刑事訴訟法第273 條之1 第1 項、第299 條第1 
項前段、第310 條之2 、第454 條第2 項，洗錢防制法第14條第
1 項、第16條第2 項，刑法第11條、第28條、第339 條之4 第1 
項第2 款、第55條、第51條第5 款、第74條第1項第1款、第2 項
第3 款，刑法施行法第1 條之1 第1 項，判決如主文。
本案經檢察官鄭世揚提起公訴，檢察官張尹敏到庭執行職務。 
中　　華　　民　　國　　110 　年　　10　　月　　25　　日
              刑事第七庭　　法  官  陳孟皇
以上正本證明與原本無異。
如不服本判決應於收受送達後 20 日內向本院提出上訴書狀，並
應敘述具體理由。其未敘述上訴理由者，應於上訴期間屆滿後20
 日內向本院補提理由書 (均須按他造當事人之人數附繕本 )「
切勿逕送上級法院」。
因疫情而遲誤不變期間，得向法院聲請回復原狀。
                            書記官  張嫚凌
中　　華　　民　　國　　110 　年　　10　　月　　26　　日
附錄本案論罪科刑法條全文：
中華民國刑法第339條之4
犯第 339 條詐欺罪而有下列情形之一者，處 1 年以上 7 年以
下有期徒刑，得併科 1 百萬元以下罰金：
一、冒用政府機關或公務員名義犯之。
二、三人以上共同犯之。
三、以廣播電視、電子通訊、網際網路或其他媒體等傳播工具，
    對公眾散布而犯之。前項之未遂犯罰之。
洗錢防制法第14條
有第二條各款所列洗錢行為者，處 7 年以下有期徒刑，併科新
臺幣5百萬元以下罰金。
前項之未遂犯罰之。
前二項情形，不得科以超過其特定犯罪所定最重本刑之刑。

附表：
編號  犯罪事實 主文 緩刑所附條件 一 起訴書附表編號1所載之犯罪事實。 簡瑋志犯三人以上共同詐欺取財罪，處有期徒刑壹年。 簡瑋志應於民國111 年10月20日前給付吳宇鎰新臺幣3萬3千元。　 二 起訴書附表編號2所載之犯罪事實。 簡瑋志犯三人以上共同詐欺取財罪，處有期徒刑壹年。 簡瑋志應於民國111 年10月20日前給付邱健原新臺幣8千1百元。 三 起訴書附表編號3所載之犯罪事實。 簡瑋志犯三人以上共同詐欺取財罪，處有期徒刑壹年。 簡瑋志應於民國111 年10月20日前給付張盛寶新臺幣2萬6千元。 四 起訴書附表編號4所載之犯罪事實。 簡瑋志犯三人以上共同詐欺取財罪，處有期徒刑壹年。 簡瑋志應於民國111 年10月20日前給付鄒雨珊新臺幣5萬元。